臺灣臺北地方法院刑事判決　　　　　　　100年度易字第391號
公　訴　人　臺灣臺北地方法院檢察署檢察官
被　　　告　李志勇
上列被告因毀棄損壞案件，經檢察官聲請簡易判決處刑（100 年
度偵字第277 號），本院認不宜以簡易判決處刑，改依通常程序
審理，判決如下：
    主  文
李志勇對於公務員依法執行職務時，施強暴，處拘役肆拾日，如
易科罰金，以新臺幣壹仟元折算壹日。
    事  實
一、李志勇從事資源回收，因將雜物、垃圾堆置在其位於臺北市
    ○○區○○街一二六巷四號住處巷口，有礙環境衛生，臺北
    市政府環境保護局於民國九十九年十一月二十八日下午三時
    五十七分許，經民眾撥打一九九九專線檢舉上址巷口棄置廢
    棄物，適值臺北市政府環境保護局中正區隊巡查員余能政執
    勤，遂於九十九年十一月二十八日下午四時二十五分許，前
    往上址稽查，余能政隨即依法執行職務，勸導李志勇清除所
    堆置之垃圾，並開立臺北市政府環境保護局環境改善勸導（
    協談）通知單欲交付予李志勇，然李志勇拒絕收受，余能政
    乃依法留置上開勸導單在信箱，並拿出其所有相機拍照存證
    時，李志勇基於於公務員依法執行職務時，施強暴及毀損之
    犯意，徒手揮擊余能政之相機，致上開相機鏡頭收縮功能毀
    壞，足以生損害於余能政，並拒絕讓余能政留置上開勸導單
    ，而對依法執行職務之警員施強暴。嗣因李志勇自行報警，
    始悉上情。
二、案經余能政訴由臺北市政府警察局中正二分局報請臺灣臺北
    地方法院檢察署偵查後聲請簡易判決處刑，本院認不宜以簡
    易判決處刑，改適用通常程序審判。
    理  由
一、按傳聞法則之重要理論依據，在於傳聞證據未經當事人之反
    對詰問予以核實，乃予排斥，惟若當事人已放棄對原供述人
    之反對詰問權，於法院審判時表明同意該等傳聞證據可作為
    證據，基於證據資料愈豐富，愈有助於真實發現之理念，並
    貫徹刑事訴訟法修法加重當事人進行主義之精神，確認當事
    人對於證據能力有處分權之制度，傳聞證據經當事人同意做
    為證據，法院認為適當者，亦得為證據。另當事人於調查證
    據時，對於傳聞證據表示「沒有意見」，而未於言詞辯論終
    結前聲明異議，應視為已有將該等傳聞證據採為證據之同意
    ，此刑事訴訟法第一百五十九條之五定有明文。本案被告李
    志勇於本院審理程序中已表示對卷內人證、書證、物證之證
    據能力均無意見，本院審理時，被告及辯護人對被告以外之
    人於審判外之陳述之證據能力並未表示意見，迄本院言詞辯
    論終結前，被告及辯護人亦未爭執本案證據之證據能力，依
    刑事訴訟法第一百五十九條之五第二項之規定，應視為被告
    及辯護人已同意本案相關之傳聞證據均可做為證據，本院斟
    酌本案卷內之證據並非非法取得，亦無證明力明顯過低之情
    形，且經本院於審判期日依法進行證據之調查、辯論，被告
    於訴訟上之程序權，已受保障，前揭各該證據，均得採為證
    據。
二、訊據被告固坦承告訴人余能政有於九十九年十一月二十八日
    下午四時許至伊住處，並出示證件表明身分要求伊清除屋前
    雜物，告訴人要照相，伊有阻擋等情，惟矢口否認有何妨害
    公務及毀損之犯行，並辯稱：相機不是伊毀損，伊還有報警
    云云。惟查：
  (一)告訴人為臺北市政府環境保護局中正區隊巡查員，而臺北市
    政府環境保護局於九十九年十一月二十八日下午三時五十七
    分許，接獲民眾撥打一九九九專線檢舉被告上開住處巷口棄
    置廢棄物，而告訴人於九十九年十一月二十八日下午四時二
    十五分許，前往上址稽查，勸導被告清除所堆置之垃圾，並
    開立臺北市政府環境保護局環境改善勸導（協談）通知單欲
    交付予被告，然被告拒絕收受，告訴人乃依法欲留置上開勸
    導單在信箱，並拿出其所有相機拍照存證，被告有阻擋拍照
    ；告訴所有上開相機鏡頭收縮功能遭毀損，於一百年四月十
    九日送修等事實，業據證人即告訴人余能政於警詢及本院審
    理時證述明確（見臺灣臺北地方法院檢察署一百年度偵字第
    二七七號卷第六頁至第七頁、本院卷第三二頁至第三五頁）
    ，復有台北市政府環保局環保報案中心陳情案件處裡電腦管
    制單及臺北市政府環境保護局環境改善勸導（協談）通知單
    等件（見上開偵卷第一○頁至第一一頁），是上開事實，首
    堪認定。
  (二)被告固以前情置辯，然依證人余能政於本院審理時證稱：伊
    是中正區隊巡查員，職務是一般環境衛生稽查、取締、告發
    。九十九年十一月二十八日下午四時許，伊有去中正區○○
    街一二六巷四號，當天是有人撥打一九九九專線檢舉，檢舉
    該地違規堆置雜物妨害環境衛生，因為伊當天是一九九九專
    線輪值，所以就是由伊負責處理。伊到上址後看到大門口前
    面有堆置雜亂物，伊就按那戶人家一樓的電鈴，李志勇有來
    開門，伊有出示證件跟他說明伊的身分，請他外面的雜物要
    清除，李志勇就先關門，然後伊就再按電鈴，而且有開勸導
    單，開完勸導單之後，伊再按門鈴，請李志勇簽勸導單，李
    志勇就不簽名，他說他要報警，認為伊騷擾他，他就到裡面
    打電話報警，伊是要把勸導單放在信箱上先照相，確認伊確
    實有開立勸導單給他存證，才要把勸導單放在他的信箱內，
    所以在伊要把勸導單放在信箱上的時候，李志勇便揮手，直
    接揮到伊相機的鏡頭，揮手之後，伊就說你不要動手，伊只
    是勸導，希望你改善，之後勸導單伊就放在李志勇的信箱，
    後來警察就來了，伊就一起到警察局去等語（見本院卷第三
    二頁至第三五頁），及證人於警詢中證稱：伊今天因接到市
    民專線一九九九通報，到中正區○○街一二六巷四號處理堆
    放雜物申訴，伊到場按門鈴並告知李志勇把門外雜物清除，
    李志勇隨即關門不理，等伊開完勸導單要留置信箱，再次按
    門鈴通知李志勇，準備用相機拍照，李志勇隨即揮擊伊相機
    導致鏡頭歪掉等語（見上開偵卷第六頁至第七頁），審酌證
    人對於九十九年十一月二十八日為何前往被告住處、告知被
    告到其住處之目的、勸導清除雜物及開立勸導單、相機如何
    遭揮擊等過程，前後證述並無二致，且被告與證人前並不相
    識，亦無嫌隙，證人實無庸虛構上詞入被告於罪，是證人上
    揭證述，尚非子虛，堪以採信。足見被告於證人前往其住處
    開立勸導單拍照存證時，確有徒手揮擊其相機，阻擋證人留
    置上開勸導單；而開立勸導單、留置拍照存證均為證人執行
    職務之內容，亦為證人於本院審理時證述詳實（見本院卷第
    三五頁及背面），且被告亦不否認有阻擋證人拍照，益徵被
    告確有於證人依法執行職務即開立上開勸導單留置信箱拍照
    存證時，徒手揮擊妨礙證人執行職務無誤。
  (三)又相機確有遭揮擊致鏡頭無法收縮等情，除有證人之證述外
    ，尚有相片附卷可按（見上開偵卷第一五頁），而上開相雖
    經證人交付維修，然證人亦證稱：伊請店家先將鏡頭修好，
    要修鏡頭是要換零件等語（見本院卷第三四頁），足見上開
    相機之鏡頭收縮功能效用已喪失，需更換零件始能復原，亦
    即告訴人之相機鏡頭確有遭損壞。另上開相機遭破壞之相片
    係因證人於案發當天與被告報警來處理之警察一同返回廈門
    派出所時所拍攝，而證人亦證稱當天是開完勸導單，相機遭
    揮擊，將勸導單放在信箱後警察就來，伊就到警察局等語（
    見本院卷第三四頁背面），亦合於被告供稱伊當天有報警等
    語無誤，衡情證人既因執行職務時相機遭被告揮擊有所損壞
    ，當天與警察返回廈門派出所時，自會依法提出告訴，並拍
    照存證，尚無為此造假誣告被告之理，是被告辯稱未揮擊相
    機云云，委不足採。
  (四)綜上，被告上揭所辯，不足採信。本件事證明確，被告犯行
    洵堪認定，應依法論科。
三、按刑法第一百三十五條第一項之罪，以對於公務員依法執行
    職務時施強暴脅迫為要件。此之所謂施強暴，不以對於公務
    員之身體直接實施暴力為限，凡以公務員為目標，而對物或
    對他人施暴力，其結果影響及於公務員之執行職務者，亦屬
    之；末按刑法第一百三十五條第一項之妨害公務罪，以行為
    人對於公務員依法執行職務時，施以強暴、脅迫，即屬當之
    ；所稱「強暴」，係指一切有形力即物理力之行使而言，不
    問其係對人或對物為之均包括在內，最高法院八十四年台非
    字第三三三號判決、八十二年台上字第六○八號判決意旨可
    資參照，考之證人前揭證述，被告確有於證人執行衛生稽查
    勸導執務時，揮擊證人相機，揆諸前揭判決意旨，被告揮擊
    相機阻擋證人拍照存證行為，係對物施以強暴其結果已影響
    及於公務員即證人執行職務，是被告確有於公務員依法執行
    職務時施強暴以妨害公務之行為無誤。核被告李志勇所為，
    係犯刑法第一百三十五條第一項之對於公務員依法執行職務
    時施強暴罪及同法第三百五十四條之毀損罪。被告所犯上開
    二罪間，係一行為所觸犯，為想像競合犯，應從一重之對於
    公務員依法執行職務時施強暴罪處斷。審酌被告以強暴手段
    妨害臺北市政府環境保護局中正區巡查員執行環境衛生稽查
    、勸導作業，公然對公權力加以挑釁，且毀損告訴人之相機
    鏡頭，所為非是，兼衡被告未與告訴人達成和解，賠償告訴
    人之損害，與犯後卸詞狡辯，態度不佳及其素行等一切情狀
    ，量處如主文所示之刑，並諭知易科罰金之折算標準。
據上論斷，應依刑事訴訟法第四百五十二條、第二百九十九條第
一前段，刑法第一百四十條第一項、第三百五十四條、第五十五
條、第四十一條第一項前段，刑法施行法第一條之ㄧ第一項、第
二項前段，判決如主文。
本案經檢察官文家倩到庭執行職務。
中    華    民    國   100    年    5     月    6     日
                  刑事第十八庭  法  官  林玉蕙
以上正本證明與原本無異。
如不服本判決應於收受送達後10日內向本院提出上訴書狀，並應
敘述具體理由；其未敘述上訴理由者，應於上訴期間屆滿後20日
內向本院補提理由書（均須按他造當事人之人數附繕）「切勿逕
送上級法院」。
                                書記官  陳怡君
中    華    民    國   100    年    5     月    6     日
附錄本案論罪刑法條
中華民國刑法第135條
（妨害公務執行及職務強制罪）
對於公務員依法執行職務時，施強暴脅迫者，處 3 年以下有期
徒刑、拘役或 3 百元以下罰金。
意圖使公務員執行一定之職務或妨害其依法執行一定之職務或使
公務員辭職，而施強暴脅迫者，亦同。
犯前二項之罪，因而致公務員於死者，處無期徒刑或 7 年以上
有期徒刑；致重傷者，處 3 年以上、 10 年以下有期徒刑。
中華民國刑法第354條
（毀損器物罪）
毀棄、損壞前二條以外之他人之物或致令不堪用，足以生損害於
公眾或他人者，處 2 年以下有期徒刑、拘役或 5 百元以下罰金
。